臺灣宜蘭地方法院刑事判決 　　　　　　　　　　　　　 九十年度訴字第三三七號
　　公　訴　人　臺灣宜蘭地方法院檢察署檢察官
　　被　　　告　己○○
右列被告因偽造文書等案件，經檢察官提起公訴（九十年度偵緝字第一０二號），本
院判決如左：
    主  文
己○○行使偽造公文書，足以生損害於公眾及他人，處有期徒刑壹年伍月，如附表一
至附表四所示之印章、印文、署押均沒收。又共同行使偽造私文書，足以生損害於公
眾及他人，處有期徒刑肆月，如附表五所示之署押、照片均沒收。應執行有期徒刑壹
年捌月，如附表一至附表五所示之印章、印文、署押、照片均沒收。
    事  實
一、己○○與謝黃碧蔥（嗣於九十年三月二十四日死亡）為直系血親孫祖關係，謝雨
    彬意圖為自己不法之所有，於民國八十八年十月間，在宜蘭縣宜蘭市○○路四十
    二號謝黃碧蔥住處，未經謝黃碧蔥之同意，竊取謝黃碧蔥之身分證、印章一枚（
    竊盜部分未據告訴），旋為計劃冒用謝黃碧蔥之名義，或未經謝黃碧蔥之同意自
    任謝黃碧蔥代理人之名義，以謝黃碧蔥所有，地號為宜蘭縣宜蘭市○○段九五０
    －
    三、九五０－
    五、九五一－二、九五二－二、九五三號五筆土地，經由不知情之甲○○代書，
    向不知情之丁○○（並以庚○○為名義人）、丙○○辦理抵押取得貸款，而為下
    列之行為：
（一）於八十八年十月間，以所竊得之謝黃碧蔥印章，利用不詳之刻印店仿刻偽造相
      同型式之印章一枚，同月二十七日即持偽造之謝黃碧蔥無法親自申請印鑑證明
      之委任書，偽造謝黃碧蔥印文一枚及署押一枚，並檢具蓋有偽造謝黃碧蔥印文
      一枚之印鑑證明申請書（如附表一），向宜蘭縣宜蘭戶政事務所申請核給謝黃
      碧蔥之印鑑證明書四份，足以生損害於謝黃碧蔥。
（二）明知上開地號之五筆土地之土地所有權狀並未遺失，而係由其伯父戊○○保管
      中，竟基於使公務員為不實之登載之犯意，於八十八年十月二十七日，在宜蘭
      縣宜蘭地政事務所，接續於陳明前述五筆土地之權狀遺失之切結書上立切結書
      人欄、書狀補給登記理由書立書人欄，以前揭盜刻之印章，偽造「謝黃碧蔥」
      印鑑印文一枚、並偽造「謝黃碧蔥」署名一枚；於謝黃碧蔥身分證影本上、登
      記清冊內聲請人欄、土地登記申請書內「申請登記事由」中空白欄位二欄、備
      註欄、權利人簽章欄上偽造「謝黃碧蔥」之印鑑印文各一枚（詳如附表二所載
      ），並於土地登記申請書上自任為黃碧蔥之代理人，以偽造謝黃碧蔥名義表明
      遺失上開不動產所有權狀之切結書（日期記載為八十八年十月二十七日）、證
      明身分證影本與原本相符、土地登記申請書（含登記清冊）之私文書各一件，
      連同前已取得之印鑑證明書、另向宜蘭戶政事務所申請之戶籍謄本，於同年十
      月二十七日至宜蘭縣宜蘭市地政事務所提出行使，假冒謝黃碧蔥名義謊稱上開
      不動產所有權狀遺失，而聲請補發不動產所有權狀，使不知情之該管公務員將
      此不實之事項登載於職務上所掌之公文書建物異動清冊，並據以八十八年十二
      月六日補發前開地號之土地五筆之土地所有權狀各一張，足以生損害於謝黃碧
      蔥本人，及地政機關對於地政管理之正確性。
（三）又明知謝黃碧蔥並未授權己○○處理上開五筆土地抵押權設定買賣等事宜，竟
      於八十九年一月間某日，在不詳處所，偽造內容為：授權人謝黃碧蔥，被授權
      人己○○，授權事項「全權代理本人處理上列房地標示抵押權設定買賣事宜」
      等文字，再於授權人簽字欄偽造「謝黃碧蔥」之簽名，而偽造授權書私文書，
      足以生損害於謝黃碧蔥。復基於偽造公文書之犯意聯絡，自網路下載中華民國
      駐紐約台北經濟文化辦事處之認證格式，於上開授權書下方，偽造「茲證明前
      列授權書事項確經授權人謝黃碧蔥之同意並親自簽字屬實無訛。中華民國駐紐
      約台北經濟文化辦事處」等文字，並委由不知情不詳姓名之人，偽造簽發人該
      辦事處處長「鄧申生」之簽名，及前於八十八年十月間即於不詳刻印店偽刻該
      辦事處之圓戳章公印章、收費戳記私印章各一枚，而偽造認證書公文書，並影
      印謝黃碧蔥護照影本後，以前揭偽刻之印章偽造該辦事處之圓戳章公印文於前
      開護照影本上（詳如附表三），交與不知情之代書甲○○，並由甲○○出示予
      丁○○、丙○○，使丁○○、丙○○誤信己○○為有權代理之人，而行使之，
      而分別貸予己○○金錢，足以生損害於謝黃碧蔥。
（四）己○○又於八十九年三月間，持上開補發之權狀五張、印鑑證明及偽刻之印章
      等物，利用不知情之代書甲○○及其職員葉松木、沈明顯，在抵押權設定契約
      書內土地標示欄(6)、(21)處、義務人兼連帶債務人蓋章欄處、其他約定事項義
      務人兼債務人蓋章處各偽造謝黃碧蔥印文一枚，於土地登記申請書內義務人兼
      連帶債務人蓋章欄、備註欄各偽造「謝黃碧蔥」印文各一枚（詳如附表四），
      以偽造謝黃碧蔥名義，並於八十九年三月三十一日，持以提出宜蘭縣宜蘭地政
      事務所行使，設定新台幣（下同）一千三百萬元之抵押借款，使該所不知情之
      公務員將此不實事項，登載於其所掌管之土地登記簿、建築改良物登記簿之公
      文書內，足以生損害於謝黃碧蔥本人，及地政機關對於地政管理之正確性，並
      使丙○○陷於錯誤，信以為己○○為謝黃碧蔥之有權代理人，而貸予己○○金
      錢。
（五）承前之概括犯意，又於八十九年六月間，以謝黃碧蔥、己○○、甲○○為共同
      債務人向庚○○（實際借款人為丁○○）借款之借款借據之立據人簽章欄偽造
      「謝黃碧蔥」之署押一枚、偽造「謝黃碧蔥」印文一枚，以偽造謝黃碧蔥名義
      之借據私文書一件，另於持上開補發之權狀五張、印鑑證明及印章等物，利用
      不知情之代書甲○○及其職員，在抵押權設定契約書內義務人兼連帶債務人蓋
      章欄、騎縫處、其他約定事項義務人兼連帶債務人蓋章欄各偽造「謝黃碧蔥」
      印文一枚，於土地登記申請書內義務人兼連帶債務人蓋章欄各偽造「謝黃碧蔥
      」印文一枚，於謝黃碧蔥身分證影本上偽造「謝黃碧蔥」印文一枚（詳如附表
      四）、以偽造謝黃碧蔥名義設定二百六十萬元之抵押借款，並於八十九年六月
      二十六日，持以提出宜蘭縣宜蘭地政事務所行使，為庚○○設定之抵押權，使
      該所不知情之公務員將此不實事項，登載於其所掌管之土地登記簿、建築改良
      物登記簿之公文書內，足以生損害於謝黃碧蔥本人，及地政機關對於地政管理
      之正確性，並使丁○○陷於錯誤，信以為己○○為謝黃碧蔥之有權代理人，而
      貸予己○○金錢。
二、己○○另與真實姓名及年籍不詳之成年男子，基於共同犯意之聯絡，持該名不詳
    姓名男子所有之照片一張，於八十八年六月十六日，在宜蘭縣宜蘭戶政事務所內
    ，由該名不詳姓名之男子假冒係己○○之堂弟辛○○（公訴人誤植為謝皓仰），
    並由己○○作為同戶保證人，填具補領國民身分證申請書，於其上偽造辛○○之
    簽名、指印各三枚（詳如附表五）而偽造私文書，持交宜蘭縣宜蘭戶政事務所不
    知情之承辦人員乙○○，而行使之，致其將不實之身分資料登載於職務上所掌之
    公文書，而補發辛○○之國民身分證一張，足生損害於辛○○及戶政機關對於戶
    政管理之正確性。
三、案經宜蘭縣警察局及外交部領事事務局移送台灣宜蘭地方法院檢察署檢察官偵查
    起訴。
    理  由
一、訊據被告己○○對於右揭事實欄所指之犯罪事實均坦承不諱，核與被害人謝黃碧
    蔥、辛○○於警訊時，丁○○、丙○○於本院調查時、證人戊○○、乙○○於本
    院調查時供證情節大致相符，並有前揭事實欄所指之謝黃碧蔥五筆土地之土地所
    有權狀、土地登記申請書、登記清冊、謝黃碧蔥身分證影本、申請印鑑證明委任
    書、印鑑證明申請書（附於本院八十九年度重訴字第一一五號卷內）、書狀補給
    理由書、土地登記謄本、切結書、借據、土地抵押權設定契約書、中華民國駐紐
    約台北經濟文化辦事處之認證書、書函、謝黃碧蔥護照影本、九十一年四月二十
    四日宜蘭地政事務所函及所附之土地異動清冊索引、補發身分證證明申請書等物
    在卷可稽，堪認被告之自白應為真實無訛，本件事證已明，被告犯行堪以認定，
    依予依法論科。
二、按附表三編號六所示之「駐紐約台北經濟文化辦事處」係屬表章駐外官署之印章
    ，係屬公印章。而附表三編號七之「駐紐約經濟文化辦事處收費戳記」字樣圓戳
    章一枚並非代表官署、仿刻偽造謝黃碧蔥印鑑之附表一編號三所示之印章，均屬
    私印章。而附表三之由我國駐外單位確認授權人同意與親自簽名屬實無訛之認證
    書，係屬我國外交駐外單位出具之證明，係屬公務員於職務上所掌管之文書，屬
    公文書。又附表一所示之土地申請書及委任書、附表二所示之土地申請書（含登
    記清冊）及具有切結書性質之「本影本與正本相符如有不實申請人願負全責」部
    分、附表二編號六、七號之書狀補給登記理由書與權狀遺失切結書、附表三編號
    一之授權書、附表四所示之抵押權設定契約書與借據、附表五之國民身分證申請
    書，均屬私文書。是被告盜取被害人謝黃碧蔥之印章後，加以仿刻，旋謊報上
    揭權狀遺失並冒用謝黃碧蔥名義偽造多份私文書與附表所示之公文書，向他人借
    款並設定抵押，而詐取款項之犯行，係犯刑法第二百十六條之行使第二百十條偽
    造私文書、第二百十一條罪偽造公文書、第二百十四條使公務員登載不實罪、第
    三百三十九條第一項之詐欺取財罪。被告偽刻前述公、私印章、偽造公、私印文
    、偽造署押，各為偽造公、私文書之階段行為，而偽造公、私文書後，持以行使
    偽造之低度行為則為行使之高度行為所吸收，均不另論罪。被告於上揭犯行中，
    利用不知情之刻印店人員、代書甲○○、公司職員葉松木與沈明顯等人，係為間
    接正犯。其與事實欄一、（三）所指不詳姓名年籍之男子，就偽造鄧申生署押犯
    行部分有犯意聯絡與行為分擔，為共同正犯。又被告前述多次行使偽造私文書及
    多次詐欺取財犯行，各時間緊接，所犯各構成要件相同，顯各係基於概括犯意為
    之，均為連續犯，而應依法各論以一連續行使私文書罪、詐欺取財罪。而上揭連
    續行使偽造私文書罪、行使偽造公文書、使公務員登載不實罪與詐欺取財罪間，
    有方法結果之牽連關係，為牽連犯，應從一重之行使偽造公文書罪處斷。另核
    被告事實二之犯行，亦係犯刑法第二百十六條行使第二百十條偽造私文書罪、同
    法第二百十四條使公務員登載不實罪。偽造署押為偽造私文書之階段行為、偽造
    之低度行為則為行使之高度行為所吸收，均不另論罪。而被告與不知名之成年男
    子，有犯意聯絡與行為分擔，均為共同正犯。前述刑法第二百十六條行使第二百
    十條偽造私文書罪、同法第二百十四條使公務員登載不實罪間，有方法結果之牽
  連關係，應從一重之刑法第二百十六條行使第二百十條偽造私文書罪處斷。上揭
    （一）、（二）所犯二罪間，犯意個別，行為互殊，應予分論併罰。爰審酌被告
    犯罪之動機、目的、手段，犯罪時所受之刺激及其品性、生活狀況、智識程度、
    犯罪所生之損害，及犯罪後已與被害人丁○○、丙○○達成和解（有和解書一紙
    在卷可稽）、併對犯行坦白不諱之態度等一切情狀，量處如主文所示之刑，並定
    其應執行之刑。至附表一至五所指之印章（雖未扣案然不能證明業已滅失）、印
    文及署押，爰依刑法第二百十九條之規定沒收，附表五所示之照片一張，為共犯
    所有，並供犯罪所用之物，業據被告供明在卷，爰依刑法第三十八條第一項第二
    款宣告沒收。
三、檢察官就前揭事實欄一（一）部分之事實漏未起訴，惟與已起訴之事實有牽連犯
    之裁判上一罪關係，已如前述，為起訴效力所及，本院自得併予審理，附此敘明
據上論斷，應依刑事訴訟法第二百九十九條第一項前段、刑法第二百十六條、第二百
十條、第二百十四條、第二百十一條、第三百三十九條第一項、第二十八條、第五十
五條、第五十一條第五款、第二百十九條、第三十八條第一項第二款，罰金罰鍰提高
標準條例第一條前段，判決如主文。
本案經檢察官沈念祖到庭執行職務
中    華    民    國      九十一        年      六      月      四      日
                                  臺灣宜蘭地方法院刑事第二庭
                                          法  官  郭  淑  珍
右正本證明與原本無異。
如不服本判決，應於判決送達後十日內向本院提出上訴狀( 應附繕本 )。
                                          書記官  李  明  威
中    華    民    國      九十一        年      六      月      七      日
附表一：
┌──┬────────┬────────┬─────────────┐
│編號│文件            │欄位            │應沒收之署押或印文        │
│    │                │                ├──────┬──────┤
│    │                │                │署押數      │印文數      │
├──┼────────┼────────┼──────┼──────┤
│１  │印鑑證明登記申請│當事人簽名蓋章欄│０          │１          │
│    │書              │                │            │            │
├──┼────────┼────────┼──────┼──────┤
│２  │委託書          │委任人欄        │１          │１          │
╞══╪════════╧════════╧══════╧══════╡
│３  │仿刻謝黃碧蔥印鑑，偽造謝黃碧蔥印章一枚                        │
╘══╧═══════════════════════════════╛
附表二：
┌──┬────────┬────────┬─────────────┐
│編號│文件            │欄位            │應沒收之署押或印文        │
│    │                │                ├──────┬──────┤
│    │                │                │署押數      │印文數      │
├──┼────────┼────────┼──────┼──────┤    │                │                │                          │
│１  │土地登記申請書  │申請登記事由之「│０          │２          │
│    │                │書狀補給登記」欄│            │            │
├──┼────────┼────────┼──────┼──────┤
│２  │同上            │備註            │０          │１          │
├──┼────────┼────────┼──────┼──────┤
│３  │同上            │權利人簽章欄    │０          │１          │
├──┼────────┼────────┼──────┼──────┤
│４  │登記清冊        │聲請人          │０          │１          │
├──┼────────┼────────┼──────┼──────┤
│５  │謝黃碧蔥身分證影│本影本與正本相符│０          │１          │
│    │本              │如有不實申請人  │            │            │
│    │                │願負全責        │            │            │
├──┼────────┼────────┼──────┼──────┤
│６  │書狀補給登記理由│立書人          │１          │１          │
│    │書              │                │            │            │
├──┼────────┼────────┼──────┼──────┤
│７  │權狀遺失切結書  │立切結書人      │１          │１        │
└──┴────────┴────────┴──────┴──────┘
附表三：
┌──┬────────┬────────┬─────────────┐
│編號│文件            │欄位            │應沒收之署押或印文        │
│    │                │                ├──────┬──────┤
│    │                │                │署押數      │印文數      │
├──┼────────┼────────┼──────┼──────┤    │                │                │                          │
│１  │授權書          │授權人簽字欄    │１          │０          │
├──┼────────┼────────┼──────┼──────┤
│２  │認證書          │簽發人（鄧申生）│１          │０          │
├──┼────────┼────────┼──────┼──────┤
│３  │同上            │辦事處圓戳章處  │０          │１          │
├──┼────────┼────────┼──────┼──────┤
│４  │同上            │收費戳記        │０          │１          │
├──┼────────┼────────┼──────┼──────┤
│５  │謝黃碧蔥護照影本│辦事處圓戳章處  │０          │１          │
╞══╪════════╧════════╧══════╧══════╡
│６  │「駐紐約台北經濟文化辦事處」字樣圓戳章一枚                    │
╞══╪═══════════════════════════════╡
│７  │「駐紐約經濟文化辦事處收費戳記」字樣圓戳章一枚                │
╘══╧═══════════════════════════════╛
附表四：
┌──┬────────┬────────┬─────────────┐
│編號│文件            │欄位            │應沒收之署押或印文        │
│    │                │                ├──────┬──────┤
│    │                │                │署押數      │印文數      │
├──┼────────┼────────┼──────┼──────┤    │                │                │                          │
│１  │向丙○○借款之抵│土地標示欄(6)   │０          │１          │
│    │押權設定契約書  │                │            │            │
├──┼────────┼────────┼──────┼──────┤
│２  │同上            │同上(21)        │０          │１          │
├──┼────────┼────────┼──────┼──────┤
│３  │同上            │義務人兼連帶債務│０          │１          │
│    │                │人蓋章欄        │            │            │
├──┼────────┼────────┼──────┼──────┤
│４  │同上            │備註欄          │０          │１          │
├──┼────────┼────────┼──────┼──────┤
│５  │向庚○○借款之借│立據人          │１          │１          │
│    │據              │                │            │            │
├──┼────────┼────────┼──────┼──────┤
│６  │向庚○○借款之抵│義務人兼連帶債務│０          │１          │
│    │押權設定契約書  │人蓋章欄        │            │            │
├──┼────────┼────────┼──────┼──────┤
│７  │同上            │騎縫處          │０          │１          │
├──┼────────┼────────┼──────┼──────┤
│８  │同上            │其他約定事項    │０          │１          │
├──┼────────┼────────┼──────┼──────┤
│９  │同上            │訂立契約人義務人│０          │１          │
│    │                │兼連帶債務人蓋章│            │            │
│    │                │欄              │            │            │
├──┼────────┼────────┼──────┼──────┤
│１０│謝黃碧蔥身分證影│                │０          │１          │
│    │本上            │                │            │            │
└──┴────────┴────────┴──────┴──────┘
附表五：
┌──┬────────┬────────┬─────────────┐
│編號│文件            │欄位            │應沒收之署押或印文        │
│    │                │                ├──────┬──────┤
│    │                │                │署押數      │印文數      │
├──┼────────┼────────┼──────┼──────┤    │                │                │                          │
│１  │國民身分證申請書│申請人          │１          │０          │
├──┼────────┼────────┼──────┼──────┤
│２  │同上            │領證核章        │１          │０          │
├──┼────────┼────────┼──────┼──────┤
│３  │同上            │空白處          │１          │指印一枚    │
├──┼────────┴────────┴──────┴──────┤
│４  │與己○○共同偽造私文書之不詳姓名成年男子照片一張              │
╘══╧═══════════════════════════════╛
附錄法條：
刑法第二百一十六條(行使偽造變造或登載不實之文書罪)
行使第二百十條至第二百十五條之文書者，依偽造、變造文書或登載不實事項或使登
載不實事項之規定處斷。
第二百十條(偽造變造私文書罪)
偽造、變造私文書，足以生損害於公眾或他人者，處五年以下有期徒刑。
第二百十一條(偽造變造私文書罪)
偽造、變造私文書，足以生損害於公眾或他人者，處五年以下有期徒刑。
第二百十四條(使公務員登載不實罪)
明知為不實之事項，而使公務員登載於職務上所掌之公文書，足以生損害於公眾或他
人者，處三年以下有期徒刑、拘役或五百元以下罰金。
第三百三十九條第一項(普通詐欺罪)
意圖為自己或第三人不法之所有，以詐術使人將本人或第三人之物交付者，處五年以
下有期徒刑、拘役或科或併科一千元以下罰金。
